臺灣板橋地方法院刑事判決　　　　　　 94年度簡上字第469號
上　訴　人　甲○○
即　被　告
　　　　　　丙○○
　　　　　　乙○○
　　　　　　　　　　樓
上列被告因違反電子遊戲場業管理條例等案件，不服本院九十四
年度簡字第一八九二號，中華民國九十四年三月三十日第一審判
決（聲請簡易判決處刑案號：九十四年度偵字第三一六九號），
提起上訴，本院管轄之第二審合議庭判決如下：
    主  文
原判決撤銷。
甲○○、丙○○共同違反未依電子遊戲場業管理條例規定，辦理
營利事業登記者，不得經營電子遊戲場業之規定，各處拘役參拾
日，如易科罰金，均以參佰元折算壹日。扣案之電子遊戲機「金
如意景品自動販賣機」貳臺（含ＩＣ板貳塊）及新臺幣壹仟壹佰
壹拾元均沒收。
乙○○無罪。
    事  實
一、甲○○、丙○○均明知未依電子遊戲場業管理條例規定辦理
    營利事業登記者，不得經營電子遊戲場業，亦明知丙○○所
    經營設於臺北縣土城市○○路○段二三八號一樓「茶坊小站
    快飲店」（登記名義負責人為詹彩棉），經主管機關即臺北
    縣政府核定之營利事業項目以「食品、飲料零售業、玩具、
    娛樂用品零售業、其他機械器具零售業（選物販賣機景品自
    動販賣機）、智慧財產權業」為限，並未依電子遊戲場業管
    理條例規定，經主管機關即臺北縣政府核准取得營利事業登
    記，依法不得無照經營電子場業，竟仍共同基於非法經營電
    子遊戲場業之犯意聯絡，自民國九十四年一月二十七日起至
    同年二月二日中午十二時十分許為警查獲時止，每日上午十
    一時至晚間十時三十分之營業時間內，由丙○○提供「茶坊
    小站快飲店」場地，供甲○○擺設所有之電子遊戲機「金如
    意景品自動販賣機」變異體二臺，供不特定人投幣把玩，所
    得收入由丙○○、甲○○均分，以此方式經營電子遊戲場業
    。嗣於九十四年二月二日中午十二時十分許，為警於上址執
    行臨檢，發現乙○○在上址把玩上開電子遊戲機臺而當場查
    獲，並扣得前揭電子遊戲機具「金如意景品自動販賣機」變
    異體二臺（含ＩＣ板二塊）及機臺內營業所得現金新臺幣（
    下同）一千一百一十元。
二、案經臺北縣政府警察局土城分局報請臺灣板橋地方法院檢察
    署檢察官偵查後聲請以簡易判決處刑。
    理  由
甲、被告甲○○、丙○○部分：
一、訊據被告甲○○、丙○○固坦承上揭時地擺設「金如意景品
    自動販賣機」之事實，惟否認有何違反電子遊戲場業管理條
    例之犯行，被告甲○○辯稱：扣案之電子遊戲機具「金如意
    景品自動販賣機」二臺係看報紙廣告購得，因機臺上貼有經
    濟部審核通過非屬電子遊戲機之公文，故相信機臺應屬合法
    。該機臺是自動販賣機，並非電子遊戲機，也不知機臺是否
    曾遭改造變造；被告丙○○辯稱：曾於甲○○寄放扣案電子
    遊戲機具「金如意景品自動販賣機」二臺前，詢問甲○○機
    臺是否合法，甲○○表示該機臺貼有經濟部核准之公文，始
    同意甲○○擺設，該機臺係自動販賣機，並非電子遊戲機云
    云。
二、經查：
（一）扣案之「金如意景品自動販賣機」二臺，其把玩方式係由
      顧客以十元硬幣投入機臺內開得一分後押分投注，如押中
      連線則按所押分數乘以中獎分數獲得數倍積分（三連線得
      二分、四連線得三分，依此類推），顧客可以該分數繼續
      押分投注，累積一定積分後，機臺即依分數高低掉落不同
      禮品。若未押中三連線以上，則十元硬幣將由機臺沒入，
      且不會有任何禮品掉落等情，業據被告甲○○、丙○○於
      警詢中供承甚詳。又「金如意景品自動販賣機」，雖前經
      經濟部電子遊戲機評鑑委員會第八十六次會議評鑑為「非
      屬電子遊戲機」，且係為販賣物品之機具，依投入約定之
      金錢可取得物品，與操作者之技巧無關。惟據本案調查、
      訊問及準備程序等筆錄所載，本件查扣之「金如意景品自
      動販賣機」之把玩方式係投入十元後，若未押中連線得分
      則不會掉落禮品，而需累積得分後禮品方可掉落。該把玩
      方式已具射悻性，且與原評鑑之機具不同。故本案營利事
      業主管機關臺北縣政府依經濟部九十三年三月十九日經商
      字第０９３０００４１０３０號函及電子遊戲機分類標準
      認定該機具屬限制級娛樂類之電子遊戲機一節，有臺北縣
      政府九十四年十一月十八日北市府建商字第０９４０７９
      ５６１１號函、經濟部九十三年三月十九日經商字第０９
      ３０００４１０３０號函及電子遊戲機分類標準各一紙附
      卷可稽。是本件扣案機臺與經濟部原評鑑為「非屬電子遊
      戲機」之「金如意景品自動販賣機」不同，應為「金如意
      景品自動販賣機」之變異體，而確屬電子遊戲機之事實，
      至為灼然。
（二）被告甲○○、丙○○雖辯稱，因所購買之「金如意景品自
      動販賣機」，機臺上貼有經濟部審核通過非屬電子遊戲機
      之公文，遂相信此應為合法機臺，故不知擺設上開機臺竟
      屬違法云云。惟查，「金如意景品自動販賣機」，係經經
      濟部電子遊戲機評鑑委員會第八十六次會議評鑑為「非屬
      電子遊戲機」機具，惟機具如經修改，則非原始評鑑機種
      。該原送評鑑機具為物品販賣機，於投幣後附贈遊戲，並
      於原評鑑說明書中強調僅係贈送遊戲，設若該機具有連線
      、積、押分功能，則仍屬電子遊戲機範疇，業如前述。被
      告丙○○擔任實際負責人之「茶坊小站快飲店」，其營業
      項目包括「其他機械器具零售業（選物販賣機景品自動販
      賣機）」，此有「茶坊小站快飲店」營利事業登記證一紙
      附卷足憑。而被告甲○○、丙○○於警詢中，均就本件扣
      案之「金如意景品自動販賣機」變異體二臺之把玩方式係
      押分投注，禮品是否掉落需視投注押分是否累積至相當積
      分為斷一節供述綦詳。甲○○於偵查中復陳稱：機臺有二
      種把玩方式，有一種是直接掉禮物，另外一種是用得分來
      換禮物，如果沒有得分就沒有禮品等語（見九十四年度偵
      字第三一六九號卷第五八頁）。衡諸一般經驗法則，丙○○既從事選物販賣機、景品販賣機之營業；而甲○○亦自
      稱係兼職購買合法之自動販賣機以擺設營利，則二人對於
      選物販賣機、景品販賣機係投幣後附贈遊戲，而不具連線
      、積、押分功能之操作模式，自應有所認識。綜合上開說
      明，被告甲○○、丙○○既對扣案機臺具連線、積、押分
      功能均有瞭解，則二人就本件「金如意景品自動販賣機」
      變異體二臺之把玩方式已具射悻性而有電子遊戲機性質，
      與投幣後附贈遊戲而不具射悻性之選物販賣機、景品販賣
      機顯有不同等情，自應知之甚詳。其二人徒以機臺上所張
      貼之經濟部公文一紙，即稱不知所擺設之扣案機臺係屬電
      子遊戲機具云云，所辯顯係卸責之詞，不足採信。
（三）此外，復有「茶坊小站快飲店」之臺北縣政府營利事業登
      記證影本、臺北縣政府警察局檢查紀錄表、「茶坊小站快
      飲店」現場機臺擺設位置簡圖各一紙及查獲現場暨機臺照
      片六張在卷可按，並有電子遊戲機具「金如意景品自動販
      賣機」變異體二臺（含ＩＣ板二塊）及機臺內營業所得現
      金一千一百一十元扣案足憑。
（四）綜上所述，本件事證明確，被告甲○○、丙○○犯行堪以
      認定，應予依法論罪科刑。
二、核被告甲○○、丙○○所為，均係違反電子遊戲場業管理條
    例第十五條之規定，應依同條例第二十二條之規定論處。其
    二人就前揭犯行，有犯意聯絡及行為分擔，為共同正犯。原
    審就此部分之論罪故非無見，惟另認被告甲○○、丙○○上
    開經營電子遊戲場業之行為，同時觸犯刑法第二百六十六條
    第一項普通賭博罪，二罪間並有裁判上一罪之想像競合關係
    ，應從一重論以電子遊戲場業管理條例第二十二條之罪等語
    。然按普通賭博罪，以賭博財物為其要件，但以供人暫時娛
    樂之物為賭者，不在此限，刑法第二百六十六條第一項定有
    明文。查本件扣案機臺「金如意景品自動販賣機」變異體二
    臺，把玩所得積分僅供繼續把玩機臺，或待累積至一定積分
    後換得禮品，並不可兌換金錢一節，業據被告甲○○、丙○○於警詢中供述甚詳。揆諸本案事證，員警於「茶坊小站快
    飲店」現場，並未查得有以機臺積分兌換現金之實證，甲○○、丙○○並未以扣案機臺從事積分兌換現金等情，應認屬
    實。而雖甲○○、丙○○於警詢、偵查及本院審理中均供稱
    ，該機臺之積分可兌換娃娃、原子筆、手錶、遙控汽車等價
    值數十元至數百元不等之禮品，惟本案並無所稱禮品扣案，
    且把玩機臺所得禮品價值甚微，是否可逕認非屬供人暫時娛
    樂之物，而該當於普通賭博罪所指財物，已有疑義。則尚難
    僅以扣案「金如意景品自動販賣機」變異體二臺之把玩方式
    具射悻性，即認被告甲○○、丙○○係以此方式與不特定多
    數人賭博財物。此外，復查無其他積極證據足認被告甲○○
    、丙○○有何公訴意旨所指之賭博犯行，不能證明被告犯賭
    博罪。惟因公訴意旨認此部分如成立犯罪，係與前揭論罪科
    刑之部分具想像競合之裁判上一罪關係，自不另為無罪之諭
    知。原審判決就此部分疏未詳查，而為甲○○、丙○○論罪
    科刑之判決，容有違誤。被告甲○○、丙○○上訴意旨否認
    賭博犯行，為有理由，應由本院就原判決關於被告甲○○、
    丙○○之部分予以撤銷，並自為判決。爰審酌被告二人純係
    為牟小利而非法經營電子遊戲場業，且「金如意景品自動販
    賣機」之擺設期間自九十四年一月二十七日起至同年二月二
    日中午十二時十分許為警查獲時止，共僅七日，擺設數量亦
    僅有二臺，對社會秩序所生危害程度尚屬輕微，兼衡被告前
    科素行、犯罪動機、目的、手段、所生危害等一切情狀，分
    別量處如主文所示之刑，並均諭知易科罰金之折算標準。扣
    案之電子遊戲機具「金如意景品自動販賣機」變異體二臺（
    含ＩＣ板二塊），係被告甲○○所有供犯罪所用之物；機臺
    內營業所得現金一千一百一十元，係被告甲○○、丙○○因
    犯罪所得之物，業據被告甲○○、丙○○供承在卷，爰依刑
    法第三十八條第一項第二款、第三款規定宣告沒收。
乙、被告乙○○部分：
一、公訴意旨另以：被告乙○○於九十四年二月二日中午十二時
    十分許，在臺北縣土城市○○路○段二三八號一樓「茶坊小
    站快飲店」之公眾得出入場所，把玩賭博性電子遊戲機「金
    如意景品自動販賣機」變異體，其賭博方式係由被告以十元
    硬幣投入機臺內開得一分後押分投注與機臺對賭，若未押中
    ，則所投硬幣由機臺沒入，若押中連線並累積一定積分後，
    即有禮品掉落。因認被告涉犯刑法第二百六十六條第一項普
    通賭博罪嫌云云。
二、按犯罪事實應依證據認定之，無證據不得認定犯罪事實，又
    不能證明被告犯罪者，應諭知無罪之判決，刑事訴訟法第一
    百五十四條第二項、第三百零一條第一項分別定有明文。又
    刑事訴訟法上所謂認定犯罪事實之證據，係指足以認定被告
    確有犯罪行為之積極證據而言，該項證據自須適合於被告犯
    罪事實之認定，始得採為斷罪資料；如未能發現相當證據，
    或證據不足以證明，自不能以推測或擬制之方法，以為裁判
    之基礎，最高法院二十九年上字第三一○五號、四十年台上
    字第八六號判例意旨可資參照。
三、公訴意旨認被告乙○○涉犯刑法第二百六十六條第一項普通
    賭博罪嫌，無非係以被告所把玩之扣案「金如意景品自動販
    賣機」變異體二臺係屬賭博性電子遊戲機，為其主要論據。
    訊據被告乙○○堅詞否認有何賭博犯行，辯稱：「茶坊小站
    快飲店」擺設之「金如意景品自動販賣機」，機臺上貼有經
    濟部核准之公文，因認該機臺應屬合法，方投幣把玩，並無
    賭博情事等語。
四、經查，本案甲○○所有，擺設於丙○○所營「茶坊小站快飲
    店」之電子遊戲機「金如意景品自動販賣機」二臺，雖供不
    特定之顧客把玩，惟不能證明係屬賭博犯行，已如上述。是
    以被告乙○○固有把玩上開電子遊戲機之事實，仍與普通賭
    博罪構成要件有間，尚難逕以該罪相繩。此外，復查無其他
    積極證據足認被告乙○○有何公訴意旨所指之賭博犯行，揆
    諸前揭法律規定及判例意旨，自應諭知被告乙○○無罪之判
    決，以示慎審。原審疏未詳查而為被告乙○○論罪科刑之判
    決，尚有未恰，被告乙○○上訴意旨否認犯罪，為有理由，
    應由本院就原判決關於被告乙○○之部分予以撤銷，另為無
    罪之諭知。
五、末按地方法院簡易庭對被告為簡易判決處刑後，經提起上訴
    ，而地方法院合議庭認應為無罪判決之諭知者，依同法第四
    百五十五條之一第三項準用第三百六十九條第二項之規定意
    旨，應由該地方法院合議庭撤銷簡易庭之判決，改依第一審
    通常程序審判（最高法院九十一年度臺非字第二一號判決意
    旨參照）。本件原審未查明被告乙○○應諭知無罪之判決，
    致未適用通常程序審理，而誤用簡易判決處刑，其所踐行之
    簡易判決程序即有瑕疵，為保障當事人之審級利益，本院合
    議庭依通常訴訟程序審判後，撤銷原審判決，以第一審法院
    之地位，自為第一審判決，檢察官如不服本判決，仍得於法
    定期間內，向管轄第二審法院提起上訴，附此敘明。
據上論斷，應依刑事訴訟法第四百五十二條、第四百五十五條之
一第一項、第三項、第三百六十九條第一項前段、第三百六十四
條、第二百九十九條第一項前段、第三百零一條第一項，電子遊
戲場業管理條例第十五條、第二十二條，刑法第十一條前段、第
二十八條、第四十一條第一項前段、第三十八條第一項第二款、
第三款，罰金罰鍰提高標準條例第二條，判決如主文。
本案經檢察官陳鴻濤到庭執行職務。
中　　華　　民　　國　　94　　年　　12　　月　　29　　日
　　　　　　　　　刑事第七庭審判長法　官　胡  堅  勤
                                  法  官  王  瑜  玲
                                  法  官  李  君  豪
本件被告甲○○、丙○○部分不得上訴
被告乙○○部分如不服本判決，應於判決送達後十日內，向本院
提出上訴狀。
　　　　　　　　　　　　　　      書記官  蕭  汝  芳
中　　華　　民　　國　　94　　年　　12　　月　　30　　日
附錄本案論罪科刑法條全文
電子遊戲場業管理條例第15條：
未依本條例規定辦理營利事業登記者，不得經營電子遊戲場業。
電子遊戲場業管理條例第22條：
違反第十五條規定者，處行為人一年以下有期徒刑、拘役或科或
併科新臺幣五十萬元以上二百五十萬元以下罰金。
